臺灣嘉義地方法院民事判決　　　　　　　 94年度訴字第286號
原　　　告　己○○
訴訟代理人　蕭世芳律師
被　　　告　丙○○
　　　　　　甲○○
　　　　　　戊○○○
　　　　　　丁○○
　　　　　　　　　　　　巷2號.
兼上列三人
訴訟代理人　乙○○　　住臺北縣.
　　　　　　　　　　　　巷13.
上列當事人間拆屋還地事件，於民國94年9月15日經言詞辯論終
結，本院判決如下：
    主  文
被告乙○○、丙○○、甲○○、丁○○、戊○○○應將坐落嘉義
縣太保市○○段六二地號土地內，如附圖所示代號Ａ部分絲瓜園
，面積零點零零肆捌伍壹公頃，及代號Ｂ部分磚造房屋，面積零
點零壹貳壹零玖公頃，及代號Ｃ部分磚造房屋，面積零點零零柒
壹貳肆公頃拆除，並將代號Ａ部分土地，面積零點零零肆捌伍壹
公頃，及代號Ｂ部分土地，面積零點零壹貳壹零玖公頃，及代號
Ｃ部分土地，面積零點零零柒壹貳肆公頃土地交還原告及其他共
有人全體。
訴訟費用由被告負擔。
本判決第一項於原告以新臺幣貳拾萬元為被告乙○○、丙○○、
甲○○、丁○○、戊○○○供擔保後，得假執行。
    事實及理由
一、原告起訴主張：坐落嘉義縣太保市○○段62地號土地（下稱
    系爭土地）係原告及蔡愩、李豹、張王明格、蔡銀雪等人所
    共有，而系爭土地上有如附圖所示代號A部分絲瓜園，面積
    0.004851公頃、代號B部分磚造房屋，面積0.012109公頃、
    及代號C部分磚造房屋，面積0.007124公頃為被告所有，被
    告無權占有上開土地，為此，爰依民法第767條、第821條，
    訴請被告拆除上開地上物，並將土地交還原告及其他共有人
    全體等語，並聲明如主文第1項所示，及願供擔保請准宣告
    假執行。
二、被告則以：系爭土地係自其祖父、經父親而傳至被告，被告
    長久居住該地，有戶口名簿及地價稅繳款書可證。而被告占
    用系爭土地並非惡意，前曾找尋土地所有權人以洽談租地事
    宜，但遍尋無著。現如原告要請求被告拆屋還地，應給予被
    告搬遷費及地上物補償。又被告亦願依公告地價向原告及其
    他共有人購買上開土地云云。並聲明：原告之訴駁回。
三、兩造不爭執之事實：
（一）土地為原告及蔡愩、李豹、張王明格、蔡銀雪等人共有。
（二）系爭土地如附圖所示代號A部分之絲瓜園及代號B、C之磚
      造房屋為被告所有，現由被告占有使用中。
四、兩造爭執要旨：
（一）被告是否有權占有系爭土地？
（二）被告可否請求搬遷費及地上物補償？
（三）被告是否有權依公告地價向原告及其他共有人購買系爭土
      地？
五、本院之判斷：
（一）被告無權占有系爭土地：
      被告主張其祖父即落籍系爭土地，父親延續居住該址而傳
      至被告等人，被告係善意占有云云，並提出戶口名簿及地
      價稅繳款書17紙（均影本）為證。按系爭土地係原告及蔡
      愩、李豹、張王明格、蔡銀雪等人所共有之事實，有土地
      登記謄本在卷可稽，而對於已登記之土地，現行法律並無
      善意取得之規定，是縱被告所主張已長久善意占有系爭土
      地為真，亦難認其有權占有，是被告所辯即無足採。
（二）被告不得請求搬遷費及地上物補償，亦不得依公告地價向
      原告及其他共有人購買系爭土地：
      被告就系爭土地既無權占有，原告自得本於所有權及共有
      人之地位，請求被告拆除絲瓜園及磚造平房。被告請求搬
      遷費及地上物補償，與依公告地價向原告及其他共有人購
      買系爭土地，均屬無據。
（三）按所有人對於無權占有或侵奪其所有物者，得請求返還之
      。對於妨害其所有權者，得請求除去之。有妨害其所有權
      之虞者，得請求防止之。各共有人對於第三人，得就共有
      物之全部為本於所有權之請求。但回復共有物之請求，僅
      得為共有人全體之利益為之。民法第767條、第821條定有
      明文。被告之絲瓜園及磚造房屋既無權占有原告及蔡愩、
      李豹、張王明格、蔡銀雪共有之土地，業如前述，已妨害
      原告及蔡愩、李豹、張王明格、蔡銀雪之所有權，故原告
      訴請被告拆除絲瓜園及磚造房屋，並將土地返還原告及其
      他共有人全體，依上開法條規定，即屬有據，應予准許。
      原告陳明願供擔保，請求准為假執行之宣告，經核並無不
      合，爰酌定相當之擔保金額，併宣告之。
（四）至被告請求訊問證人張王明格、黃金樹、李樹檀，以證明
      其等在系爭土地上居住很久，及於七十幾年間，曾找蔡選
      之後代繼承系爭土地之事實云云，惟原告就被告等在系爭
      土地上居住很久不爭執，另原告是否曾找蔡選之後代繼承
      系爭土地，與被告是否有權占有使用系爭土地無關，本院
      認無訊問上開證人之必要，附此敘明。
六、又本件待證事實已臻明瞭，兩造其餘攻擊防禦方法及舉證，
    對判決之結果已不生影響，爰不一一詳為審酌，併此敘明。
七、訴訟費用裁判之依據：民事訴訟法第79條、第85第1項前段
    。
中　　華　　民　　國　　94　　年　　9 　　月　　29　　日
                  民事第二庭  法  官  張育彰
以上正本係照原本作成
如對本判決上訴須於判決送達後20日內向本院提出上訴狀
中　　華　　民　　國　　94　　年　　9 　　月　　29　　日
                              書記官　侯學義
